臺灣彰化地方法院刑事判決　　　　　　　 96年度訴字第213號
公　訴　人　臺灣彰化地方法院檢察署檢察官
被　　　告　乙○○
　　　　　　　　　　（另案於臺灣彰化監獄執行中）
指定辯護人　本院公設辯護人甲○○
上列被告因強盜案件，經檢察官提起公訴（95年度偵字第11549
號），本院判決如下：
    主    文
乙○○意圖為自己不法之所有，攜帶兇器，以強暴至使不能抗拒
，而取他人之物，處有期徒刑柒年貳月。
扣案之美工刀壹支沒收。
    犯罪事實
一、乙○○因缺錢購買海洛因毒品施用，乃於民國95年12月14日
    上午10時30分許，聯絡伊友人許文駕駛自用小客車，至伊
    居住之「富安旅社」搭載伊外出向友人借錢。許文接獲乙
    ○○聯絡後，遂駕駛其所有之車牌號碼4457-NF 號自用小客
    車，附載另名友人鄭名紘，至位在彰化縣員林鎮○○街96
    號之「富安旅社」搭載乙○○，一起前往彰化縣員林鎮○○
    路員林戲院前，乙○○便自行下車，並向許文、鄭名紘表
    示伊要去向友人借錢，請其二人先在原地等候等語，隨即離
    開，而許文、鄭名紘二人則在該處等候。詎乙○○因尋訪
    友人未獲，未能順利借得金錢，又發現彰化縣員林鎮○○里
    ○○街124 號有「南發商行」之商店，竟萌生意圖為自己不
    法所有之強盜犯意，於同日上午11時許，進入丙○○所經營
    之「南發商行」，先向丙○○購買美工刀1 支，並在店內將
    美工刀組合完成後離去，旋又於20分鐘後返回該商店，向丙
    ○○佯稱要購買香煙1 包，再趁丙○○轉身要拿香煙之際，
    持先前購買而預藏在上衣口袋，客觀上足以危害人之生命身
    體安全、可供兇器使用之美工刀1 支，架在丙○○左側脖子
    上，喝令丙○○不准動，至使丙○○不能抗拒，乙○○再自
    行打開櫃臺抽屜，將丙○○所有放置在抽屜內之新臺幣（下
    同）50元銅板，合計約1,900 元之零錢取走，得手後旋即逃
    離現場，並坐上不知情之許文、鄭名紘所駕駛之上開自用
    小客車逃逸，返回富安旅社。嗣經警據報後，調閱路口監視
    器錄影畫面，並依許文所駕駛之上開自用小客車之車牌號
    碼，通知許文、鄭名紘到案說明，旋於95年12月14日下午
    2 時30分許，循線在富安旅社208 室逮捕乙○○，並扣得伊
    所有，供本案強盜犯罪所用之美工刀1 支，及乙○○犯案時
    所穿著之黑色外套、T 恤、灰色長褲各1 件，進而查悉上情
    。
二、案經被害人丙○○訴由彰化縣警察局員林分局報請臺灣彰化
    地方法院檢察署檢察官偵查起訴。
    理    由
一、證據能力部分：
    本案下揭全部卷證所涵括之供述證據及非供述證據，經本院
    依法踐行調查證據程序，公訴人、被告及辯護人均不爭執各
    該證據之證據能力，且亦查無依法應排除其證據能力之情形
    ，是後述所引用證據之證據能力均無疑義，合先敘明。
二、上揭犯罪事實，業據被告乙○○迭於警偵訊及本院審理時坦
    承不諱，核與證人許文、鄭名紘及證人即告訴人丙○○於
    警詢及偵查中證述之情節相符，並有內政部警政署刑事警察
    局96年1 月12日刑紋字第0960005835號鑑驗書1 份、彰化縣
    員林鎮○○街124 號後方巷道之監視器錄影畫面翻拍照片2
    張、查獲照片共6 張附卷可稽，此外，復有美工刀1 支、及
    被告乙○○作案時所穿著之黑色外套、T 恤、灰色長褲各1
    件扣案可資佐證。
三、按搶奪與強盜雖同具不法得財之意思，然搶奪僅係乘人不備
    公然掠取，若施用強暴脅迫或他法，使被害人身體上或精神
    上處於不能抗拒之狀態而取其財物，或令其交付者，則為強
    盜；又強盜罪之所謂「不能抗拒」，係指行為人所為之強暴
    、脅迫等不法行為，就當時之具體事實，予以客觀之判斷，
    足使被害人身體上或精神上達於不能或顯難抗拒之程度而言
    ；無論被害人主觀上因自由意志遭壓抑而難以抗拒，或客觀
    上抗拒不了均屬之。且強盜罪所施用之強暴、脅迫手段，袛
    須足以壓抑被害人之抗拒，使其喪失意思自由為己足，縱令
    被害人無實際抗拒行為，仍於強盜罪之成立，不生影響（最
    高法院78年度臺上字第1091號、85年度臺上字第4634號、91
    年度臺上字第290 號、93年度臺上字第1166號、86年度臺上
    字第4503號判決意旨參照）。次按強盜罪之態樣包含強暴與
    脅迫，所謂強暴，係直接或間接對於人之身體施以暴力，以
    壓制被害人之抗拒之狀態而言；脅迫則係指行為人以威嚇之
    方法使被害人心理上產生恐懼，以達到至使不能抗拒之程度
    （最高法院94年度臺上字第7041號判決意旨參照）。查被告
    係先進入南發商行向告訴人購買美工刀1 支，並當場組裝完
    成後離開，復於20分鐘後進入南發商行，持該美工刀抵住告
    訴人之頸部左側，喝令告訴人不准動後，自行打開櫃臺抽屜
    搜括其內50元硬幣之事實，已如前述；而被告於本院審理時
    明確供稱：伊當時手持美工刀，將手放在告訴人之肩膀上，
    美工刀非常靠近告訴人的脖子，因伊先前向告訴人買美工刀
    ，所以告訴人知道伊手上有拿美工刀，因此，當時告訴人連
    動都沒動，就任由伊打開抽屜拿錢等語（參本院審判筆錄第
    8 頁），核與證人即告訴人於警偵訊證述之被害過程相符（
    參警卷第12頁、偵卷第21頁），則衡諸告訴人為一女子，又
    遭被告持美工刀抵住頸部，告訴人在無力求援及顧慮自身性
    命安危之情形下，客觀上已難再為反制抗拒，只得順從而任
    由被告搜括抽屜內之財物，告訴人顯已達於不能抗拒之程度
    ，至無疑義。
四、綜上所述，足徵被告上揭任意性自白與事實相符，堪予採信
    ，本案事證已臻明確，被告上揭犯行已堪認定，應依法論科
    。
五、查被告攜帶供伊犯強盜罪用之美工刀1 支，為金屬製品，且
    係尖銳及鋒利之物，客觀上足以對人之生命、身體、安全構
    成威脅，為具有危險性之兇器。是核被告所為，則係犯刑法
    第330 條第1 項之攜帶兇器強盜罪。爰審酌被告正值青年卻
    不思上進，不但染上吸毒惡習，竟又因缺錢購買毒品，即持
    兇器強盜商家，對社會秩序、民眾生命、財產安全均構成極
    重大之危害，對告訴人之心理所造成難以抹滅之恐佈記憶，
    惟參酌被告未傷害告訴人，所獲財物之價值非鉅，及伊犯罪
    後始終坦承犯行，並已賠償告訴人之損害，獲得告訴人之原
    諒（參偵卷第24頁）之態度等一切情狀，量處如主文所示之
    刑，以示懲儆。至辯護人雖以被告已坦承犯行，並獲得告訴
    人之原諒為由，請求本院依刑法第59條規定酌減輕其刑，惟
    刑法第59條「犯罪之情狀顯可憫恕，認科以最低度刑仍嫌過
    重者，得酌量減輕其刑」之規定，以被告犯罪情狀顯可憫恕
    為要件，查被告因染上吸毒惡習，缺錢購毒即持刀強盜商家
    ，伊之犯罪手法已使民眾之生活陷於隨時可能被害之恐懼中
    ，實難認被告之犯罪情狀有何可憫恕之情狀，是自不得依刑
    法第59條規定酌減輕其刑，附此敘明。
六、沒收：
  (一)扣案之美工刀1 支係被告所有供強盜犯罪所用之物，業據被
    告供明在卷，爰依刑法第38條第1 項第2 款併予宣告沒收。
  (二)另扣案之被告犯案時所穿著之黑色外套、T 恤、灰色長褲各
    1 件，均僅係被告一般穿著衣物，尚難逕認係供本案犯罪所
    用之物，爰不予宣告沒收，附此敘明。
據上論斷，應依刑事訴訟法第299 條第1 項，刑法第330 條第1
項、第38條第1 項第2 款，判決如主文。
本案經檢察官高如應到庭執行職務。
中　　華　　民　　國　　96　　年　　7 　　月　　10　　日
                  刑事第四庭    審判長法  官  周淡怡
                                      法  官  周莉菁
                                      法  官  吳永梁
以上正本證明與原本無異。
如不服本判決應於收受本判決後十日內向本院提出上訴書狀，其
未敘述上訴理由者，並得於提起上訴後十日內向本院補提理由書
狀（均須按他造當事人之人數附繕本）「切勿逕送上級法院」。
告訴人或被害人對於判決如有不服具備理由請求檢察官上訴者，
其上訴期間之計算係以檢察官收受判決正本之日期為準。
中　　華　　民　　國　　96　　年　　7 　　月　　10　　日
                                      書記官  陳美敏
附錄本案論罪科刑法條全文：
中華民國刑法第330條
犯強盜罪而有第321 條第1 項各款情形之一者，處7 年以上有期
徒刑。
前項之未遂犯罰之。
